臺灣臺南地方法院刑事判決　　　　　　　　　　　　　　九十年度自字第三二七號
　　自　訴　人　遠東國際商業銀行股份有限公司
　　代　表　人　徐旭東
　　代　理　人　丁○○
　　被　　　告　甲○○
　　　　　　　　乙○○
右列被告因詐欺案件，經自訴人提起自訴，本院判決如左：
    主  文
甲○○、乙○○均無罪。
    理  由
一、自訴意旨略以：被告甲○○為佑冠建設股份有限公司（下稱佑冠公司）董事長，
    被告乙○○為佑冠公司董事兼副總經理，於民國（下同）八十九年六月間，被告
    二人基於意圖為自己不法所有之犯意聯絡，向遠東國際商業銀行股份有限公司永
    康分行（下稱丙○○○）詐稱欲融資貸款新台幣（下同）三千九百萬元，以興建
    座落於台南縣將軍鄉○○段第一０七九號及第一一一０號（面積為一一九點五０
    坪）三層樓透天高級別墅，使丙○○○陷於錯誤，而於八十九年八月二十二日同
    意與佑冠公司簽訂授信契約，並在八十九年九月十五日撥款三千萬元至佑冠公司
    帳戶內，隨後又在八十九年九月十九日續撥五百萬元，在八十九年九月二十二日
    佑冠公司整地完成後，撥款一百萬元，共計實際撥付佑冠公司三千六百萬元。詎
    料，佑冠公司於收受前開借款後，於首期應繳利息日（即八十九年十月十五日）
    屆至時，即未繳付，且經丙○○○多次催繳仍置之不理，且經自訴人查核後，發
    現佑冠公司竟將所撥付之三千六百萬元中之三千萬元左右，自其佑冠公司帳戶中
    再轉匯予禾景建設公司（下稱禾景公司），顯與佑冠公司申請前開貸款之目的有
    所不符，因認被告二人涉有刑法上共同詐欺罪嫌云云。
二、按犯罪事實應依證據認定之，無證據不得推定其犯罪事實；又不能證明被告犯罪
    者，即應諭知無罪之判決，刑事訴訟法第一百五十四條、第三百零一條第一項分
    別定有明文。次按刑法第三百三十九條第一項中所欺騙對方之事，必需是目前客
    觀上可以檢驗真偽的，但因為被害人受到行為人之欺瞞（以作為或不作為的方式
    傳遞與事實不符之資訊），進而影響被害人智識之判斷，故若屬價值判斷或單純
    對未來的臆測，因為現在客觀上並無法檢驗真偽，均屬一種意思表示，而非客觀
    事實，自非詐術行為的對象（參見張麗卿著，刑事法雜誌第四十卷第六期第十九
    頁）。再按，刑法第三百三十九條第一項之詐欺罪，必須行為人自始基於不法所
    有之意圖，以詐術使人交付財物，始能構成；所謂以詐術使人交付財物，必須行
    為人自始即基於不法所有之意圖，以詐術使人交付財物，始能構成；所謂以詐術
    使人交付財物，必須被詐欺人因其詐術陷於錯誤，若其所用方法，不能認為詐術
    ，亦不致使人陷於錯誤，即不構成該罪，最高法院四十六年台上字第二六０號判
    例意旨可資參照。至於民事債務人間，若有未依債務本旨履行給付之情形，在一
    般社會經驗而言，原因非一，非必出於自始無意給付之詐欺犯罪一端。又刑事被
    告依法不自負自證無罪之義務，故在別無積極證據之情形下，自難違反刑事訴訟
    法第一百五十四條之規定，以被告單純債務不履行之狀態，推定被告自始即有不
    法所有意圖而施用詐術。
三、本件自訴人認被告二人涉有詐欺取財罪嫌，無非以卷附佑冠公司八十八年度財務
    報表負債科目上為零，比對佑冠公司於八十九年六月十三日所制作之損益表及資
    產負債表作為基準，經自訴人事後向前開別墅建地之地主查詢，認該公司實有能
    力以自有資金支付前開別墅興建案之土地價款，而無須向丙○○○貸款，但被告
    二人卻仍執意向丙○○○貸款作為認定被告二人有詐欺罪嫌之依據。然訊據被告
    二人堅決否認有右揭犯行，均辯稱：渠等二人並沒有直接經手前開貸款金額，且
    亦均身為連帶保證人，於債務未清償時，反需負責，實與丙○○○無異，均為受
    害人，況且丙○○○對貸款是否核准，乃自有其專業判斷，又何來詐欺之說等語
    。
四、經查：本件佑冠公司於申請貸款案時，除佑冠公司自行送交之八十八年度財務報
    表及審計報告書、損益表、土地買賣契約書外，尚經自訴人丙○○○徵信後，另
    行撰寫報告（包含佑冠公司及董事個人之信用評比及近三年之財務狀況），並評
    估佑冠公司所提供之擔保品，始由丙○○○永康分行將整個貸款案提總行放款會
    議核議，並經經理、副總經理、總經理、董事長層層核轉，最後將結果通知佑冠
    公司，有自訴人提出之放款流程作業圖、丙○○○徵信資料清單、擔保品之土地
    登記謄本徵信報告、佑冠中小企業信用評等表、佑冠公司董事長甲○○及董事乙○○個人徵信調查報告各一份附卷足稽，是在自訴人未能舉證證明被告二人有提
    出虛偽不實之佑冠公司財務報表及審計報告書、損益表之前提下，則自訴人對決
    定是否授信之業務既屬專業，因此在批准授信後，即無將評估錯誤之風險委由他
    人承擔之理。況觀諸前開佑冠公司中小企業信用評等表中，丙○○○對該公司於
    八十八年度之評等結論為Ａ級，且對被告二人之償債能力均顯示滿意，核與佑冠
    公司前揭財務報表、損益表內容相符，是佑冠公司既未提供不實資訊以施用詐術
    ，圖誤導丙○○○對是否授信一案之判斷，則與詐欺罪之構成要件自屬有間，當
    不成立詐欺罪。至佑冠公司於貸款撥付之後，將該筆貸款轉匯禾景公司或撥付其
    他個人帳戶，乃佑冠公司內部債權債務關係，且自訴人亦不否認佑冠公司對擔保
    放款之前開土地均有進行整地一事，是在嗣後佑冠公司因其他因素導致不能按原
    訂契約興建房屋，乃另一民事債務不履行之問題，參酌前揭說明，自不能倒果為
    因，以此逕認佑冠公司負責人有詐欺丙○○○之犯行。此外，復查無其他積極證
    據，足資證明被告二人涉有公訴人所指之犯行，應認被告被訴詐欺犯行均屬不能
    證明，而均應為無罪判決之諭知。
據上論斷，應依刑事訴訟法第三百四十三條、第三百零一條第一項，判決如主文。
本案經檢察官林志峰到庭執行職務
中      華      民      國      九十一      年      五      月  二十    日
                                      臺灣臺南地方法院刑事第三庭
                                          法  官  謝家宜
右正本證明與原本無異。
如不服本判決，應於判決送達後十日內，向本院提出上訴狀。
中      華      民      國      九十一      年      五    月    二十三  日
                                          書記官  朱小萍
